臺灣臺北地方法院民事判決　　　　　　　 93年度建字第200號
原　　　告　德合能源環保科技有限公司
法定代理人　甲○○
訴訟代理人　蘇弘志律師
　　　　　　陳俊斌律師
被　　　告　台北市立兒童育樂中心
法定代理人　乙○○
訴訟代理人　趙福律師
上列當事人間請求損害賠償事件，本院於民國94年12月5日言詞
辯論終結，判決如下：
    主      文
原告之訴及假執行聲請均駁回。
訴訟費用由原告負擔。
    事實及理由
一、查，被告之法定代理人原為「趙善彬」，嗣於訴訟中變更為
    「唐德智」，再於訴訟中變更為「乙○○」，並先後於民國
    93年9月7日、94年3月24日依法向本院為承受訴訟之聲明，
    此有卷附承受訴訟聲明狀、台北市政府派令影本可憑（見本
    院卷第203頁、第458頁、第491頁），核與民事訴訟法第170
    條、第175條規定相符，應予准許，合先陳明。
二、原告主張：伊於89年1月3日向被告承攬輻射飛椅工程（下稱
    飛椅工程）、及咖啡杯遊樂設施工程（下稱咖啡杯工程），
    並於同年月16日開工。嗣咖啡杯工程因停工後變更設計，兩
    造再次於90年7月26日簽訂第一次變更設計工程合約，而伊
    均依約完工後，上列飛椅工程經被告於90年4月12日驗收完
    畢，咖啡杯工程則於91年6月18日經被告驗收完畢。惟該咖
    啡杯工程，乃係被告指示停工及變更設計，因此而衍生相關
    費用，及被告因遲延驗收致伊受有損害，自應由被告賠償。
    爰依上列工程合約之法律關係，訴請被告應賠償伊損害計新
    台幣（下同）5,815,929元（詳如附表所示）等情。並於本
    院聲明：(一)被告應給付原告5,815,929元，及加計自起訴狀
    繕本送達被告翌日起算之法定遲延利息。(二)願供擔保請准宣
    告假執行。
三、被告則以：咖啡杯工程停工係因於89年1月間，訴外人中國
    石油股份有限公司（下稱中油公司）基桃管線圓山段設計及
    改管工程工地施工不當所致，非可歸責於被告；又追加工程
    部分，兩造係合意採總價承包方式，是原告主張因契約漏列
    及變更工程致衍生費用（詳如附表二所示），自不得向伊請
    求補償；且，伊並未逾期驗收；另因遲延工期致生相關費用
    ，應由原告自行負責，與伊無涉，故原告請求給付補償獎金
    ，亦屬無據等語，資為抗辯。並於本院聲明：(一)原告之訴及
    假執行聲請均駁回。(二)如受不利之判決，願供擔保請准宣告
    免為假執行。
四、查，原告於89年1月3日向被告承攬飛椅工程、及咖啡杯工程
    ，並於同年月16日開工。嗣咖啡杯工程因停工後變更設計，
    兩造再次於90年7月26日簽訂第一次變更設計工程合約，而
    伊均依約完工後，上列飛椅工程經被告於90 年4月12日驗收
    完畢，咖啡杯工程則於91年6月18日經被告驗收完畢等情，
    有卷附工程採購合約書、第1次變更設計議定書、第1次修正
    契約總價表、第2次修正契約總價表、工程停工報核表等件
    為證（見本院卷第20至48頁、第272頁），並為兩造所不爭
    執，堪信為真。
五、又，本件原告與被告同時簽立該飛椅工程及咖啡杯工程採購
    合約，因咖啡杯工程至91年6月18日始驗收完成，至原告提
    起本訴93年6月15日止（見本院卷第2頁之本院收狀戳記），
    尚未罹於2年請求權時效（民法第127條第7款規定參照）。
    是被告抗辯：本件業已罹於承攬請求權2年之時效云云，容
    有誤會，合先陳明。
六、本件應審究者為原告如附表所示各項工程款請求是否有據？
    茲分別論述如下：
(一)、停工所致損害1,859,215元（詳如附表一所示）
  1.依據兩造工程採購合約第24條第3項約定：「如因可歸責於
    甲方（指被告）之事由而未能開工、或延期開工，或開工後
    無法既具施工而停工，其時間逾6個月者，經乙方（指原告
    ）得通知甲方辦理開（復）工，如甲方自接獲通知日起逾14
    天，仍無法同意乙方開（復）工時，乙方得通知甲方終止合
    約，並得就下列項目提出求償金額，檢附計價及相關證明文
    件，送甲方核定。．．．二工程開工後，無法繼續施工而停
    工者：(一)合約約定之準備工程費、工棚搭建費．．．(二)已施
    工之工程，依本合約約定估驗計價。(三)實際施工進度需要，
    並經檢驗合格之近行材料．．．(四)工程停工時間，經甲方認
    定必要之現場待命人員工資。．．．(五)停工期間乙方亦應按
    日填報日報表，並於每週將工地動態詳實記載，送工程司備
    查。」以觀（見本院卷第29至30頁），即兩造約定若因可歸
    責於被告事由而停工達6個月時，則原告依據工程合約第24
    條第3項第2款所列各款項目，檢附相關資料文件請求被告核
    定補償。
  2.查，咖啡杯工程本於89年1月16日開工，嗣因中油公司於工
    地附近施作基桃管線圓山段設計及改管工程，致系爭工程呈
    現地層潛變滑移現象，且緊鄰咖啡杯工程工地之自來水事業
    處輸水管疑亦因中油公司施工不當導致管線破裂，為免該咖
    啡杯設備主機安裝後無法正常運轉，故被告函知原告該咖啡
    杯工程自89年10月19日起予以局部停工等情，有卷附被告工
    程停工報核表可憑（見本院卷第272頁），並為兩造所不爭
    執，且嗣後於89年10月27日、90年10月24日召開工程協調暨
    審查會議中，兩造就本件咖啡杯工程停工乃是肇因於中油公
    司施作改管工程不當致造成地層滑移及自來水管線破裂，而
    使原告因咖啡杯工程停工所衍生相關費用，原告同意向中油
    公司求償乙節，亦有卷附工程協調暨審查會議紀錄足稽（見
    本院卷第273至278頁），再參酌被告於90年6月8日函知原告
    ，因自來水事業處委託台北市土木技師工會鑑定，係中油公
    司施工不當造成上列地層滑移及自來水管破裂事件，請原告
    檢附因咖啡杯工程停工衍生相關費用之資料，以便向中油公
    司求償乙情（見本院卷第279頁之被告北市育總字第160 3號
    函），足證，該咖啡杯工程係因可歸責於中油公司施工不當
    造成地層滑移現象及自來水管破裂，致原告該咖啡杯工程停
    工，此顯屬不可歸責於被告事由。
  3.原告雖主張：咖啡杯工程施作工地是否有地層潛變滑移現象
    ，被告應有告知伊之附隨義務云云。惟查，被告於招標系爭
    工程時，於工程規範(一)之3.中明定：「承包商於估價前並須
    親自到工程地點詳細勘察，對於地勢、土質、緊鄰之林地環
    境、原有溝渠、建築物、工作場地、．．．之情況，．．．
    均須調查清楚，．．．」（見本院卷第287頁），足見被告
    並無負有告知系爭工程工地地勢、土質等情況之義務，況承
    前所述，本件係因中油公司施工不當造成地層滑移現象，此
    顯非被告得於系爭工程投標前，即可預見之事項，故原告主
    張此為被告應告知之附隨義務云云，要無可取。
  4.依上說明，系爭咖啡杯工程停工既屬於不可歸責於被告事由
    所致，則原告依據系爭工程採購合約第24條第3項規定，請
    求被告應賠償因停工所致損害1,859,215元（詳如附表一、
    六所示），即非有據，應予駁回。
(二)、契約漏列事項及變更工程，致支出費用計2,196,641元（詳
    如附表二所示）：
  1.安裝費用：
    查，咖啡杯工程因中油公司施工不當造成停工，及變更設計
    ，兩造於90年7月26日簽訂第1次變更設計審定書（見本院卷
    第46頁），為兩造所不爭執，且兩造於該變更設計審定書簽
    訂前，曾進行工程協調暨審查會議，針對變更設計工程中，
    關於咖啡杯棚架拆移施工部分，含有安裝施工項目在內乙節
    ，業已達成協議，此有卷附90年7月12日工程協調暨審查會
    議紀錄足參（見本院卷第288至289頁）。另再參照變更設計
    明細表中，對於安裝費用因已包含於原工程採購合約金額內
    ，故該表中特別備註「未予變更」（即指並未有追加費用）
    自明（見本院卷第292至293頁）。故原告主張被告應給付安
    裝工資費用504,560元，即非有據，應予駁回。
  2.「土建結構配合圖說」設計費及文書電腦作業費：
    查，該二項費用依據變更設計明細表所示，並未有追加工程
    款，亦即「原定合價」與「變更後合價」相同（見本院卷第
    60頁之變更設計明細表），且本件變更設計為採總價承包（
    見本院卷第46頁之第1次變更設計議定書、第377頁之工程標
    單），則兩造於之變更設計明細表中，既已表明該二項金額
    未予變更，足見兩造業已合意該二項費用不予列入追加工程
    費用至明。是原告嗣後再行主張被告應給付該二項費用，自
    無可採。
  3.圍籬拆除費用：
    查，兩造於91年4月26日進行工程協調會議時，業已達成協
    議即原告同意該工地配合部分圍籬進行拆除，且施工圍籬將
    俟工程完成竣工驗收後再進行拆除等情，有卷附該日工程協
    調會會議紀錄可參（見本院卷第71頁、第307至308頁），而
    系爭飛椅工程於90年4月12日驗收，咖啡杯工程則於91年6月
    18日驗收，且被告監造單位（即財團法人中華顧問工程司）
    亦通知原告進行拆除圍籬作業（見本院卷第73頁之通知函）
    ，而原告遲至91年8月10日始進行圍籬拆除作業，則原告因
    此而衍生相關費用，自不得請求被告予以補償甚明。是原告
    此部分請求，亦屬無據。
  4.變更工程致多付保險費用：
    如前所述，系爭咖啡杯工程變更設計，肇因於中油公司施工
    不當造成地層滑移現象，並非可歸責於被告事由所致，故依
    據工程採購合約第19條約定，此部分費用，原告不得向被告
    請求補償。況承前所述，系爭變更設計工程契約，係採總價
    承包方式，則原告果因此而增加支付保險費用，亦不得向被
    告請求補償。是原告此部分請求，要屬無據。
  5.變更工地標示座及出入口牌設計及施作費用：
    查，該項費用依變更設計明細表所示，並未有追加工程款，
    亦即「原定合價」與「變更後合價」相同（見本院卷第309
    頁之變更設計明細表），且本件變更設計為採總價承包（見
    本院卷第46頁之第1次變更設計議定書），則兩造於之變更
    設計明細表中，既已表明該項金額未予變更，足見兩造業已
    合意該項費用不予列入追加工程費用甚明。是原告嗣後再行
    主張被告應給付該項費用，委無可採。
  6.輻射飛椅及控制室、坡道、週邊電桿位置致多支出變更設計
    費用：
    如前所述，系爭變更設計工程係採總價承包方式，且該費用
    亦屬於完成本工程必須之變更設計，則依據補充投標須知第
    22條規定（見本院卷第305頁），原告亦不得請求被告予以
    補償。
(三)、被告遲延驗收受有利息損失8,145元（如附表三所示）
    1.查，飛椅工程係於90年1月2日竣工（見本院卷第89頁之工
      程竣工報核表），則參照政府採購法施行細則第92條第2
      項、第93條規定，本件工程採購合約第4條既已約定，本
      工程驗收程序，悉依台北市政府所屬各機關工程施工驗收
      作業程序規定辦理（見本院卷第20頁），被告得於原告竣
      工後45日辦理初驗（見本院卷第310至311頁）。準此，原
      告於90年1月2日竣工，被告於90年1月20日至同年2月21日
      辦理初驗（見本院卷第314頁之驗收紀錄（初驗）），因
      初驗階段發現有有缺失，告知原告應於同年3月14日前完
      稱改善及辦理複驗，嗣經同年3月14日辦理初驗之複驗合
      格後，再訂同年4月3日辦理驗收，茲因發現又有缺失，改
      訂同年4月12日進行複驗，並予以驗收等情，有卷附查驗
      紀錄、被告90年3月23日北市育總字第0849號函、複驗紀
      錄、90年4月3日正驗驗收紀錄、被告90年4月6日北市育總
      字第1009號函、及90年4月16日北市育總字第1095號函、
      正驗驗收紀錄可稽（見本院卷第315至325頁），可知被告
      並未有遲延驗收情形。
    2.次查，咖啡杯工程係於91年5月7日竣工，被告於同年月22
      日辦理初驗（並未逾上列驗收作業規定之45日），因有缺
      失，改於同年6月3日進行初驗之複驗，並訂於同年6月11
      日辦理驗收，嗣因於驗收時發生缺失，當場告知原告應於
      7日內改善，被告並於同年6月18日辦理複驗並完成正式驗
      收程序等情，亦有工程竣工報核表、竣工會勘紀錄、被告
      91年5月28日北市育總字第09160154700號函、初驗紀錄及
      查驗結果、初驗（複驗）紀錄及查驗結果、正驗紀錄及查
      驗結果被告91年6月26日北市育總字第09160179600號函在
      卷足稽（見本院卷第328至341頁），可見被告並無遲延驗
      收情形已明。
    3.準此可知，被告既無遲延驗收情形，則原告主張被告因遲
      延驗收致其受有利息損失云云，即無可取。
(四)、被告驗收結算應退回工程款69,994元（如附表四所示）
    原告主張：本工程工地屬於圓山貝塚遺址，伊配合被告將廢
    土回填，致遭扣款69,994元顯不合理云云。經查，兩造於89
    年10月27日工程協調暨審查會議，達成協議即：「結論：．
    ．．5.工區執行『廢方處理』工項辦法檢躺：．．．．承商
    （指原告）因輻射飛椅基地依古蹟學者教授建議而採原址回
    填方式施作，及咖啡杯基地則因鄰近工地施工影響造成廢方
    需就近回填而無需辦理『廢方處理』，故本工項依規定須辦
    理減帳，另考量承商若涉實作增加『回填土工料』工項，請
    承商提送顧問工程司審查工址實作挖填數量計算表等資料，
    以利據以參酌辦理部分增帳。」（見本院卷第275頁），且
    兩造於91年4月26日工程之協調會議中，再次確定予以減帳
    ；而原告關於「回填土工料」項目，原應於同年5月7日前檢
    附資料辦理增帳作業，惟原告始終未予以提出資料供被告審
    查增帳作業部分，則故被告據此辦理廢方處理減帳作業（即
    予以扣款），即無違法可言。是原告主張：本工程工地屬於
    圓山貝塚遺址，伊配合被告將廢土回填，致遭扣款69,994元
    顯不合理云云，亦無可採。
(五)、被告應給付補償獎金818,880元（如附表五所示）：
    原告主張：伊應被告要求趕工，依工程採購合約第13條約定
    ，被告自應給付伊獎金818,880元云云。然查：
  1.觀諸系爭合約第13條第2項約定：「乙方（指原告）因甲方
    之需要，須超訂進度施工時，而乙方必須趕工或夜間施工者
    ，對趕工必須增加之設備，應提出計畫，經甲方（指被告）
    核定後，得按實際需要請求甲方追加給付，並得依行政院公
    共工程發放趕工獎金實施要點辦理，．．．」（見本院卷第
    24頁），可知原告因被告需要，需超訂進度施工時，且提出
    趕工計畫經被告核定後，得要求被告追加給付或依行政院公
    共公共工程發放趕工獎金實施要點辦理獎金發放。
 2.查，飛椅工程原預定完工日為90年2月1日，原告原保證提前
   至89年10月31日完工，然承前所述，原告實際竣工日為90年1
   月2日，則原告顯已逾其保證完工日（89年10月31日）；另原
   告因處理飛椅工程工地樹木而自行停工26日，停工前並未以
   書面通知被告，以供被告核定是否准予停工（工程採購合約
   第6條約定參照），並為原告所不爭執，且原告就變更設計圖
   亦未送請被告審查通過，即進行安裝及製造工程，因此而衍
   生延遲工期，自應由原告負責，而與被告無涉，此觀基本條
   件說明
   一之(二)點及施工說明書第(二)之1點自明（見本院卷第287頁、
   第302頁）。此外，原告亦無法舉證證明其延誤保證完工日期
   間事由，則原告主張其逾保證日完工日數應予扣除，被告仍
   應給付其趕工獎金云云，即無可採。
(六)、因咖啡杯工程停工，致衍生國外廠商來台費用280,224元（
    詳如附表六所示）：
    承前所述，該咖啡杯工程乃係因中油公司施工不當造成地層
    滑移現象，顯屬不可歸責於被告事由，則原告依據工程採購
    合約第24條第3項規定，請求被告應賠償因停工衍生國外廠
    商來台費用280,224元（詳如附表六所示），自屬無據，應
    予駁回。
(七)、被告未辦理結算支付尾款致原告受有利息損失187,860元（
    詳如附表七所示）：
  1.依據台北市政府所屬各機關工程施工驗收作業程序第33條規
    定：「工程驗收合格，監造單位應於合格日起10日內，填製
    驗收證明書，經驗收、監驗人員簽章後向機關報核，機關應
    於收受該驗收證明書次日起4日內核發，如屬查核金額以上
    之工程，並由機關轉報上級機關備查，監造單位應於驗收證
    明書經機關核定後，檢具竣工計價單、竣工照片，連同廠商
    保固保證金，統一發票或收據，陳報機關核發工程尾款。」
    （見本院卷第313頁），即謂系爭工程尾款應否給付，端視
    原告有無繳交系爭飛椅工程、咖啡杯工程之竣工計價單、保
    固保證金及開立統一發票而定。
  2.查，原告於飛椅工程90年4月12日驗收完畢後，並未依上列
    規定檢附竣工計價表予被告，經被告監造單位（即財團法人
    中華顧問工程司）於90年6月5日發函通知被告補正（見本院
    卷第366頁之書函），而原告迄至90年10月24日召開工程協
    調暨審查會議時，原告仍未補正該計價表乙事，亦有該會議
    紀錄可憑（見本院卷第276至278頁），足見原告未依規定向
    被告申請飛椅工程尾款之給付，顯屬可歸責於己之事由。
  3.次查，咖啡杯工程於91年6月18日驗收後，被告於同年月26
    日通知原告補送竣工圖、竣工計價書及結算驗收證明資料，
    以利辦理後續結算驗收證明書（見本院卷第340頁之北市育
    總字第09160179600號函）；原告仍未檢附資料，被告再次
    於同年7月12日、7月22日及9月10日通知（見本院卷第367至
    370頁），嗣再於同年9月18日促請原告儘速提出竣工計價書
    、交付保固金、發票等文件，以利辦理尾款發放乙情，亦有
    卷附被告91年9月18日北市育總字第09160266600號函（見本
    院卷第371頁），惟原告仍未辦理，至92年5月8日被告函知
    原告有關本件工程尾款同意原告將工程尾款轉為工程保固保
    證金額，並於同年5月20日函知原告，催促原告前來辦理相
    關事宜，但原告仍未辦理（見本院卷375至376頁之書函），
    足見被告並未有遲延給付尾款之歸責事由已明。
  4.綜上說明，被告既未有遲延結算辦理尾款給付之事由，則原
    告主張被告未依約辦理尾款結算致受有利息損失乙事，自無
    可取。
(八)、被告違反契約付款方式，致原告受有附加稅及營業稅損失計
    68,937元（詳如附表八所示）：
    查，本件工程係採總價承包方式，即系爭工程以總價為準，
    於告所開列之總價應為完成合約之圖樣、施工說明書及標單
    內載說明全部工程項目，此有卷附工程標單可證（見本院卷
    第377頁），且觀諸該工程標單內亦載明「營造綜合保險費
    （複價：196,374元）」（見同上頁），再參照「補充投標
    須知」第十四條第1項第6款約定：「本工程乙方（指原告）第
    1次估驗時請求1次給付營造綜合保險費，若實際保險費金額
    超過合約金額時，按工程合約金額給付，不再補足；但若實
    際保險費金額未達合約金額時，則應依實際保險費金額結算
    」以觀（見本院卷第281至282頁），可知原告於系爭工程標
    單內載明本件工程綜合保險費為196,374元，則被告依約僅
    有給付該保險費用外，即無再行給付該保險費外加稅額之義
    務。至原告主張：被告因給付伊綜合保險費金額，致伊需再
    繳交附加稅及營業稅額部分，應由被告負擔云云，自無足採
    。
七、從而，原告依據系爭工程合約等相關之法律關係，訴請被告
    應給付其5,815,929元（詳如附表所示），及加計自起訴狀
    繕本送達被告翌日起算之法定遲延利息，為無理由，應予駁
    回。又原告之訴既經駁回，則其假執行之聲請即失所附麗，
    應併予駁回。
八、本件事證已臻明確，兩造其餘攻擊或防禦方法，經本院審酌
    後，認均與本件之結論無涉，茲不再一一論述，併予敘明。
九、據上論結，本件原告之訴為無理由，依民事訴訟法第78條，
    判決如主文。
中　　華　　民　　國　　94　　年　　12　　月　　30　　日
                  民事第一庭    法　官　楊絮雲
以上正本係照原本作成
如對本判決上訴，須於判決送達後20日內向本院提出上訴狀
中　　華　　民　　國　　94　　年　　12　　月　　30　　日
                    　　　　　　書記官　高秋芬
